【裁判字號】    96,簡上,84
【裁判日期】    970201
【裁判案由】    損害賠償
【裁判全文】
臺灣新竹地方法院民事判決              96年度簡上字第84號
上  訴  人  乙○○
被上訴人    甲○○
上列當事人間請求損害賠償事件，上訴人對於中華民國96年7 月
31日本院新竹簡易庭96年度竹簡字第727號第一審判決提起上訴
，本院於97年1月16日言詞辯論終結，判決如下：
    主  文
原判決關於命上訴人給付超過新台幣陸萬玖仟柒佰肆拾肆元部分
，及該部分假執行之宣告，暨確定部分外訴訟費用之裁判均廢棄
。
上開廢棄部分，被上訴人在第一審簡易之訴及其假執行之聲請均
駁回。
其餘上訴駁回。
第一審（除確定部分外）、第二審訴訟費用由上訴人負擔十分之
七，餘由被上訴人負擔。
    事  實
甲、上訴人方面：
一、聲明：
  （一）原判決廢棄。
  （二）被上訴人在第一審之訴及假執行之聲請均駁回。
  （三）第一、二審訴訟費用由被上訴人負擔。
二、陳述：除與原判決記載相同者，茲引用之外，補稱：
  （一）上訴人於警訊時並未陳述被上訴人車輛往前推撞訴外人
        方正雄之車，又依台灣省竹苗區車輛行車事故鑑定委員
        會之補充意見認為被上訴人之MF-9785號自小客車衝撞
        8762-LF號自小貨車之瞬間速度為每小時29.79公里，而
        上訴人當時之時速為70公里，依常理MF-9785號自小客
        車不可能撞擊8762-LF號自小貨車，可能之原因有二：1
        、被上訴人係踩油門而非煞車，由被上訴人車前方及訴
        外人方正雄車輛毀損狀況可判定被上訴人係踩到油門，
        地面上亦無被上訴人車之煞車痕跡，被上訴人亦未提出
        有使用煞車之證明。2、被上訴人未保持安全距離。
  （二）上訴人追撞被上訴人自小客車，被上訴人車再撞擊外線
        車道之訴外人方正雄自小貨車，應屬被上訴人自身應變
        能力不足，不可歸咎於上訴人，且兩車皆在行駛中而非
        靜止狀態，被上訴人亦應負相當比例之過失責任，始符
        常理。又被上訴人自小客車已屬老舊車輛，回復原狀所
        需費用比其本身價值還高，被上訴人可以主張直接金錢
        賠償而不回復原狀。
三、證據：援用第一審所提證據外，並提出網路中古汽車銷售廣
    告二紙為證。
乙、被上訴人方面：
一、聲明：
  （一）上訴駁回。
  （一）第二審訴訟費用由上訴人負擔。
二、陳述：引用原判決所為之記載。
三、證據：援用原審立證方法。
    理    由
一、本件被上訴人於原審起訴主張：緣被上訴人於民國（下同）
    95年9月1日晚7時30分許，駕駛車號MF-9785號自小客車（下
    稱系爭車輛），行經國道一號中山高速公路南下93.8公里處
    時，因前方有塞車情形，被上訴人乃沿中線車道減速慢行，
    惟竟突遭由上訴人駕駛車號MJ-2600號自小客車自後方撞擊
    ，致被上訴人駕駛之系爭車輛煞車系統損壞，往前推撞前方
    中線車道不詳車號自小客車之右後方，及外側車道訴外人佳
    育工業有限公司所有，由訴外人方正雄駕駛之車號8762-LF
    號自小貨車車尾，導致被上訴人之妻及胞妹受有頭部撕裂傷
    及挫傷。被上訴人已先行給付中線車道車主新臺幣（下同）
    10,000元之修車費，另支出高速公路拖吊費7,000 元，又被
    上訴人配偶就醫當晚醫院並無病床，只得至醫院對面旅館住
    宿，支出1,700元，及被上訴人長子因病住院於北投軍醫院
    ，被上訴人夫婦每星期之會客交通費2人共8趟，每張火車票
    票價343元，共花費交通費用5,488元及系爭車輛之修理費估
    價為195,000元。爰依侵權行為之法律關係請求上訴人給付
    被上訴人219,188元等語。（原審就被上訴人請求上訴人賠
    償219,188元部分，判准其中之107,233元，駁回被上訴人其
    餘之訴，被上訴人就其敗訴部分並未上訴，已告確定，上訴
    人就其應給付107,233元部分，提起上訴，是本院僅就原審
    判准被上訴人請求107,233元部分審究，先予敘明。）
二、上訴人則以：伊對於系爭車禍之發生，固有未保持安全距離
    之過失，惟伊撞擊系爭車輛後，系爭車輛再撞擊外線車道之
    訴外人方正雄駕駛之自小貨車，應屬被上訴人自身應變能力
    不足，不可歸咎於上訴人，且兩車皆在行駛中而非靜止狀態
    ，被上訴人亦應負相當比例之過失責任。又系爭車輛已相當
    老舊，回復原狀所需費用比其本身價值還高，且被上訴人並
    未實際修理系爭車輛，估計單所列金額亦過高，另火車車票
    必須要有乘車證明等語，資為抗辯。
三、被上訴人主張上訴人於95年9月1日晚7時30分許，駕駛車號
    MJ-2600號自小客車行經國道一號中山高速公路南下93公里
    800公尺中側車道時，因未保持安全距離，自後追撞被上訴
    人駕駛之系爭車輛，致系爭車輛再往前撞及外側車道由訴外
    人方正雄所駕駛，屬訴外人佳育公司所有之車號8762-LF 號
    自小貨車車尾，導致系爭車輛前後皆受損，被上訴人之妻及
    胞妹因之受有頭部撕裂傷及挫傷等事實，業據其提出與其所
    述相符之國道公路警察局道路事故當事人登記聯單為證，並
    經原審依職權向內政部警政署國道公路警察局第二警察隊調
    取本件車禍資料核閱無訛，此有95年12月21日公警二交字第
    0950272268號函檢附之道路交通事故調查報告表（一）（二
    ）、現場圖、調查筆錄、現場照片等附卷可稽，堪信被上訴
    人此部分之主張為真實。
四、按汽車行駛高速公路及快速公路，前後兩車間之行車安全距
    離，在正常天候狀況下，依下列規定：一、小型車：車輛速
    率之每小時公里數值除以二，單位為公尺，高速公路及快速
    公路交通管制規則第6條第1項第1款定有明文。查上訴人於
    警詢時自承事故當時其時速約70至80公里，發現前方系爭車
    輛踩煞車時，距離約15公尺等語，有國道公路警察局道路交
    通事故調查筆錄在卷可按（原審卷第21頁），揆諸上開規定
    ，依上訴人當時行車時速約70至80公里，其與前車應保持35
    至40公里之安全距離，而依當時天候晴、夜間有照明、視距
    良好，路面舖設柏油、無缺陷、無障礙物等情況，有道路交
    通事故調查報告表（一）（二）可參，上訴人應無不能注意
    之情事，詎上訴人竟未注意保持適當安全距離，因而追撞被
    上訴人所有之系爭車輛，其有過失自明；至上訴人雖辯稱其
    追撞被上訴人車後，系爭車輛經過32公尺才撞及佳育公司所
    有之車號8762-LF號自小貨車車尾，足見被上訴人當時未踩
    煞車或誤踩油門才追撞前車，亦與有過失云云。惟查，被上
    訴人係於行進間突被後方駛至由上訴人駕駛之自小客車撞擊
    ，實屬猝不及防，亦不能期待其於遭撞擊之一瞬間適時煞車
    以避免追撞前車，上訴人以此指責，悖於社會常情。至上訴
    人另抗辯係被上訴人誤踩油門以致追撞前車云云，惟未能舉
    證以實其說，空言指摘，自不足採。況本件經送臺灣省竹苗
    區車輛行車事故鑑定委員會鑑定結果，亦認系爭車輛遭上訴
    人撞擊後係有可能往前32公尺處撞擊車號8762-LF號自小貨
    車，上訴人駕駛自小客車未注意車前狀況追撞前車為肇事原
    因，被上訴人駕駛自小客車與方正雄駕駛自小貨車均無肇事
    因素；MF -9785號自小客車被MJ-2600號自小客車撞擊時其
    瞬間車速為每小時81.1公里，而被上訴人車往前滑行32公尺
    後其車速剩每小時29.79公里，故被上訴人衝撞8762-LF號自
    小貨車之瞬間速度為每小時29.79公里，直至往前37公尺處
    才完全停住，亦即MF-9785號自小客車被MJ-2600號自小客車
    撞擊後仍保有全效剎車或滑行（未剎車）均可能往前32公尺
    再撞上8762-LF號自小貨車等情，有該會96年2月16日竹苗鑑
    960045字第0965300699號函及檢附之鑑定意見書、96年5 月
    22日竹苗鑑960303字第0965301802號函附卷可稽（原審卷第
    57至59頁、68頁），益徵被上訴人無論於遭上訴人撞擊時有
    無踩煞車，均不能避免因而推撞8762-LF號自小貨車，是上
    訴人上開所辯，無非卸責之詞，不足採信，上訴人未注意保
    持適當安全距離，因而撞擊被上訴人之系爭車輛，其應負全
    部之過失責任，被上訴人並無過失，應堪認定。從而，上訴
    人自應就上開肇事對被上訴人負損害賠償責任。
五、次按因故意或過失，不法侵害他人之權利者，負損害賠償責
    任；又汽車、機車或其他非依軌道行駛之動力車輛，在使用
    中加損害於他人者，駕駛人應賠償因此所生之損害，民法第
    184條第1項前段、第191條之2本文分別定有明文。是被上訴
    人依侵權行為法律關係，請求上訴人負損害賠償責任，於法
    自屬有據，應予准許。准許之項目及金額如下：
（一）修理費：
１、按不法毀損他人之物者，應向被害人賠償其物因毀損所減少
    之價額。負損害賠償責任者，除法律另有規定或契約另有訂
    定外，應回復他方損害發生前之原狀。因回復原狀而應給付
    金錢者，自損害發生時起，加給利息。第1項情形，債權人
    得請求支付回復原狀所必要之費用，以代回復原狀，民法第
    196條、第213條分別定有明文。又不法毀損他人之物者，依
    民法第196條規定，應向被害人賠償其物因毀損所滅少之價
    額，並非賠償修理其物所實際支出之修理費。故物被不法毀
    損後，僅須其物之價額減少，即須賠償其所減少之價額。至
    其物有無修理，及其修理費有無實際支出，在所不問。此為
    民法第213條第1項所謂之法律另有規定，自應適用該另有之
    規定辦理。依民法第196條規定，命加害人向被害人賠償其
    物因毀損所減少之價額，其額數應以該物受損後之價值與毀
    損前原來之價值比較決定之。最高法院72年台上字第3792號
    、73年台上字第1574號判決可資照。本件被上訴人之系爭車
    輛因遭上訴人追撞，致受有損害，而主張上訴人應賠償其修
    復費用計195,000元，固據其提出估價單為證，上訴人雖對
    被上訴人提出之估價單真正不爭執，惟辯稱系爭車輛之修復
    費用過高且顯較遭撞損前之殘餘價值為高等語；查被上訴人
    之系爭車輛，係82年11月23日領照使用，有系爭車輛之汽車
    新領牌照登記書及行車執照在卷可按，迄至95年9月1日本件
    車禍發生時，使用已12年餘，市場交易價值已大為減低，再
    觀諸上訴人所提出之網路中古汽車銷售廣告2紙，與被上訴
    人所有之系爭車輛同廠牌、型式、排氣量，惟出廠年份係
    1996年（85年）之中古汽車，目前在市價之求售價格為6萬
    元，有網路中古汽車銷售廣告二紙在卷可稽，核與被上訴人
    所主張之修復費用195,000元，顯相差過距，揆諸前開說明
    ，自難以被上訴人所提之修復費用估價單作為系爭車輛因本
    件事故請求損害賠償之依據。本院審酌系爭車輛之市場交易
    價值，及系爭車輛因撞毀嚴重，殘餘價值已所剩無幾，認被
    上訴人請求系爭車輛之損害賠償以60,000元為適當，此部分
    之主張尚屬有據，應予准許，超過上開範圍之請求，即乏所
    據，不應准許。
（二）拖吊費：
    查被上訴人主張其所有之系爭車輛因本件車禍支出拖吊費
    7,000元一節，業經其提出收據1紙附卷可稽，上訴人對此亦
    不爭執，自堪信為真正，經核上開費用之支出係屬修復系爭
    車輛所必要之費用，應予准許。
（三）交通費及住宿費：
    被上訴人主張系爭車輛因遭上訴人毀損，致其搭乘火車北上
    探視服役住院之子，其與配偶共支出交通費5,488元等情（
    其中被上訴人主張配偶支出之交通費2,744元部分，業據原
    審判決駁回，被上訴人並未上訴，已告確定，此部分即不再
    審酌），業據其提出火車票、座位證、國軍北投醫院診斷證
    明書、戶籍謄本等為證，上訴人雖辯稱搭乘火車應有乘車證
    云云，惟本院審酌被上訴人之子詹子陞因疑似嚴重型憂鬱症
    ，自95年9月26日起至同年11月5日止在國軍北投醫院住院接
    受治療，被上訴人身為人父，對於服役之子因病住院於假日
    前往探視，實乃人倫之常，又被上訴人之子詹子陞住院期間
    共有6個週末例假日，被上訴人利用其中4個週末例假日前往
    探視，尚稱合理，自不以其每次皆需提出乘車證明為必要。
    是被上訴人請求以其他交通工具代步所支出之費用2,744元
    （343×2×4＝2,744），洵屬可採，應予准許。
六、綜上所述，被上訴人主張依侵權行為之法律關係，請求上訴
    人給付107,233元，於69,744元（60,000＋7,000＋2,744＝
    69,744）之範圍內，洵屬有據，應予准許。逾此部分之請求
    ，為無理由，應予駁回。而被上訴人敗訴部分，其假執行之
    聲請，亦失所附麗，應併予駁回。原審判決就超過准許部分
    ，為上訴人敗訴之判決，並為假執行之宣告，自有未洽，上
    訴意旨就此指摘原判決，求予廢棄改判，為有理由，至上開
    應准許部分，原判決命上訴人為給付，並依職權為假執行之
    宣告，核無違誤，上訴意旨，就此部分，仍執陳詞，指摘判
    決不當，求予廢棄，為無理由，亦應駁回其此部分之上訴。
七、本件事證已臻明確，兩造其餘攻擊防禦方法，與判決結果不
    生影響，自無庸一一論究，併此敘明。
八、據上論結，本件上訴為一部有理由，一部無理由，依民事訴
    訟法第436條之1第3項、第450條、第449條第1項、第79條，
    判決如主文。
中    華    民    國    97    年    2     月    1     日
                  民事第二庭  審判長 法  官  楊明箴
                                     法  官  彭淑苑
                                     法  官  方鴻愷
以上正本係照原本作成。
本判決不得上訴。
中    華    民    國    97    年    2     月    1     日
                                     書記官  龔紀亞


司法院資訊處製作；財團法人民間司法改革基金會備份。
